臺灣新北地方法院刑事判決
111年度審金訴字第184號
公  訴  人  臺灣新北地方檢察署檢察官
被      告  張晟境



                    （於法務部矯正署花蓮監獄執行，現寄押於法務部矯正署臺中監獄）
上列被告因違反洗錢防制法等案件，經檢察官提起公訴（111年
度偵緝字第3651號），被告於準備程序中對被訴事實為有罪之陳
述，本院合議庭裁定由受命法官獨任行簡式審判程序，並判決如
下：
    主  文
張晟境犯三人以上共同詐欺取財罪，共參罪，各處有期徒刑壹年
。應執行有期徒刑壹年肆月。
未扣案之犯罪所得新臺幣壹仟元沒收，於全部或一部不能沒收或
不宜執行沒收時，追徵其價額。
    事  實
一、張晟境於民國110年6月28日前某日，加入通訊軟體Telegram
    名稱「玥晴」、「哈哈」等人所屬詐欺集團，擔任「取簿手
    」工作，負責領取被害人寄出內含帳戶資料之包裹後轉交詐
    欺集團成員。張晟境即與該詐欺集團成員，共同意圖為自己
    不法之所有，基於三人以上共同詐欺取財、隱匿詐欺犯罪所
    得去向之洗錢犯意聯絡，㈠先由該詐欺集團成員於110年6月28
    日，以通訊軟體LINE名稱「林暐書」向楊正業（所涉詐欺罪
    嫌業經臺灣桃園地方檢察署檢察官以110年度偵字第37410號
    為不起訴處分確定）佯稱：因其條件不佳，若要申請優惠貸
    款，需依指示將金融帳戶提款卡寄出，方能成功申請貸款云
    云，致楊正業陷於錯誤，於110年7月8日16時許，在桃園市○
    ○區○○街000號統一超商華勛門市，將其申設之臺灣土地銀行
    帳號000000000000號帳戶（下稱土地銀行帳戶）、華南商業
    銀行帳號000000000000號帳戶（下稱華南銀行帳戶）之提款
    卡（密碼另以通訊軟體告知「林暐書」），以交貨便方式寄
    至新北市○○區○○路0段000號統一超商立行門市，再由張晟境
    依「玥晴」指示，於110年7月12日11時45分許，前往上址統
    一超商立行門市領取楊正業所寄出之上揭包裹後，在附近公
    園將包裹交付「玥晴」或「哈哈」，並取得新臺幣（下同）
    1,000元之報酬。該詐欺集團取得楊正業上開金融帳戶提款
    卡及密碼後，即㈡於110年7月12日，由該詐欺集團成員假冒
    網購服務人員，撥打電話向吳國立佯稱：因工作人員疏失，
    將吳國立之訂單設定為單月訂購4筆，會被連續扣款，若要
    取消設定，須依其指示匯款，方能解除錯誤之設定云云，致
    吳國立陷於錯誤，依指示於同日17時18分許，匯款2萬8,345
    元至楊正業上開土地銀行帳戶內。㈢於110年7月11日（起訴
    書附表編號㈡誤載為「1日」，應予更正）21時36分許，假冒
    三民書局客服人員撥打電話向羅永湣佯稱：因工作人員疏失
    ，誤將羅永湣會員身份設定為VIP會員客戶，會從其銀行帳
    戶中扣款1萬2,000元，請羅永湣協助取消VIP會員客戶設定
    ，方能解除錯誤之設定云云，致羅永湣陷於錯誤，依指示於
    翌（12）日17時22分、17時34分、17時45分許，匯款2萬2,1
    23元、2萬9,985元、6,015元至楊正業上開土地銀行帳戶內
    。吳國立、羅永湣遭詐欺之款項旋遭該詐欺集團成員提領一
    空，而以上開方式製造金流斷點，掩飾、隱匿去向及所在。
    嗣因楊正業、吳國立、羅永湣發現受騙報警處理，經警調閱
    相關監視器錄影畫面後，始循線查悉上情。
二、案經楊正業訴由新北市政府警察局三重分局報告臺灣新北地
    方檢察署檢察官偵查起訴。
　　理  由
一、按除被告所犯為死刑、無期徒刑、最輕本刑為3年以上有期
    徒刑之罪或高等法院管轄第一審案件者外，於第一次審判期
    日前之準備程序進行中，被告先就被訴事實為有罪之陳述時
    ，審判長得告知被告簡式審判程序之旨，並聽取當事人、代
    理人、辯護人及輔佐人之意見後，裁定進行簡式審判程序，
    刑事訴訟法第273條之1第1項定有明文。經核本件被告所犯
    係死刑、無期徒刑、最輕本刑為3年以上有期徒刑以外之罪
    ，其於準備程序中就被訴之事實為有罪陳述，經法官告知簡
    式審判程序之旨，並聽取公訴人及被告之意見後，本院合議
    庭依刑事訴訟法第273條之1第1項規定，裁定由受命法官獨
    任進行簡式審判程序，合先敘明。
二、上揭犯罪事實，業據被告張晟境於偵查及本院審理時均坦承
    不諱，核與證人即告訴人楊正業、吳國立、羅永湣於警詢時
    證述之情節相符，復有監視器畫面翻拍照片5張、統一超商
    貨態查詢單、告訴人楊正業之華南商業銀行存摺存款期間查
    詢資料、土地銀行交易明細表、土地銀行存摺及內頁影本、
    華南銀行存摺及內頁影本、告訴人楊正業與「林暐書」之通
    訊軟體LINE對話紀錄、告訴人楊正業之內政部警政署反詐騙
    諮詢專線紀錄表、桃園市政府警察局中壢分局仁愛派出所受
    理各類案件紀錄表、受（處）理案件證明單各1份（事實欄
    一、㈠部分，見偵卷第17頁至第19頁、第21頁、第37頁至第3
    9頁、第41頁、第43頁、第45頁至第52頁、第53頁、第55頁
    、第57頁、第61頁至第62頁）；告訴人吳國立之內政部警政
    署反詐騙諮詢專線紀錄表、苗栗縣警察局通霄分局通霄派出
    所受理各類案件紀錄表、受（處）理案件證明單、受理詐騙
    帳戶通報警示簡便格式表各1份、手機通話紀錄翻拍照片3張
    、網銀交易紀錄擷圖2張、上海商業儲蓄銀行存摺封面影本1
    份（事實欄一、㈡部分，見偵卷第95頁、第97頁、第109頁至
    第111頁、第113頁、第115頁、第117頁、第119頁）；告訴
    人羅永湣之台新銀行自動櫃員機交易明細3張、手機通話紀
    錄翻拍照片1張、內政部警政署反詐騙諮詢專線紀錄表、桃
    園市政府警察局龜山分局大林派出所受理各類案件紀錄表、
    受（處）理案件證明單、受理詐騙帳戶通報警示簡便格式表
    各1份（事實欄一、㈢部分，見偵卷第79頁、第81頁、第85頁
    至第91頁）附卷可稽，足認被告前揭自白與事實相符。本件
    事證明確，被告前開犯行堪予認定，應予依法論科。
三、論罪科刑：
　㈠核被告如事實欄一、㈠至㈢所為，均係犯刑法第339條之4第1項
    第2款之三人以上共同詐欺取財罪及洗錢防制法第14條第1項
    之一般洗錢罪。
　㈡按共同實行犯罪行為之人，在共同意思範圍以內，各自分擔
    犯罪行為之一部，彼此協力、相互補充以達其犯罪之目的者
    ，即應對於全部所發生之結果，共同負責，故不以實際參與
    犯罪構成要件行為或參與每一階段之犯罪行為為必要。又共
    同正犯之意思聯絡，原不以數人間直接發生者為限，即有間
    接之聯絡者，亦包括在內（最高法院107年度台上字第4444
    號判決意旨參照）。查被告依詐欺集團成員指示收取告訴人
    楊正業遭詐欺交付之金融機構提款卡，並將取得之提款卡交
    予詐欺集團成員用以提領告訴人吳國立、羅永湣遭詐欺匯入
    上揭帳戶之款項，以上開方式製造金流斷點，掩飾、隱匿詐
    欺犯罪所得之去向及所在之犯行，是其與「玥晴」、「哈哈
    」、「林暐書」及其他詐欺集團之成年成員等人就本案犯行
    均有彼此分工，堪認係直接或間接在合同之意思範圍內，各
    自分擔犯罪行為之一部，並相互利用他人之行為，以達詐欺
    取財、洗錢之目的，揆諸上開說明，被告自應就所參與本案
    詐欺集團之詐欺取財、洗錢等犯行所生之全部犯罪結果共同
    負責。至被告縱使未與集團上下游其他成員謀面或直接聯繫
    ，亦未明確知悉集團內其他成員身分、所在及精細分工，彼
    此互不認識，亦不過係詐欺集團細密分工模式下之當然結果
    ，自無礙於被告仍屬本案共同正犯之認定。是被告與「玥晴
    」、「哈哈」、「林暐書」及其他詐欺集團成員間，就本案
    犯行有犯意聯絡及行為分擔，應論以共同正犯。
　㈢被告如事實欄一、㈠至㈢所示犯行，係在同一犯罪決意及計畫
    下所為，具有部分行為重疊之情形，因果歷程並未中斷，係
    以一行為同時犯刑法第339條之4第1項第2款之三人以上共同
    詐欺取財罪、洗錢防制法第14條第1項之一般洗錢罪，為想
    像競合犯，應依刑法第55條規定，各從一重之三人以上共同
    詐欺取財罪處斷。
　㈣被告所犯上開3次三人以上共同詐欺取財罪，分別侵害告訴人
    楊正業、吳國立、羅永湣之獨立財產監督權，且犯罪之時間
    、空間亦有相當差距，犯意各別，行為互殊，應予分論併罰
    。
　㈤洗錢防制法第16條第2項規定：「犯前二條之罪，在偵查或審
    判中自白者，減輕其刑」。而想像競合犯之處斷刑，本質上
    係「刑之合併」。其所謂從一重處斷，乃將想像競合犯組成
    之評價上數罪，合併為科刑一罪，其所對應之刑罰，亦合併
    其評價上數罪之數法定刑，而為一個處斷刑。易言之，想像
    競合犯侵害數法益者皆成立犯罪，論罪時必須輕、重罪併舉
    論述，同時宣告所犯各罪名，包括各罪有無加重、減免其刑
    之情形，亦應說明論列，量刑時併衡酌輕罪部分量刑事由，
    評價始為充足，然後依刑法第55條前段規定「從一重處斷」
    ，非謂對於其餘各罪可置而不論。因此，法院決定處斷刑時
    ，雖以其中最重罪名之法定刑，做為裁量之準據，惟於裁量
    其輕重時，仍應將輕罪合併評價在內（最高法院108年度台
    上字第4405號、第4408號判決意旨參照）。本件被告於偵查
    及審判中既就本案洗錢犯行均坦承不諱（見偵緝卷第65頁、
    本院卷第72頁），依上開說明，就被告洗錢部分犯行，原應
    減輕其刑，惟其本案犯行係從一重論處三人以上共同詐欺取
    財罪，則就其所為洗錢部分犯行即想像競合輕罪得減輕其刑
    部分，本院於依刑法第57條規定量刑時，即應併予審酌。
　㈥爰審酌被告貪圖不法利益，不思以合法途徑賺取金錢，竟擔
    任詐欺集團取簿手，與本案詐欺集團共同實施詐欺取財、洗
    錢等犯行，其所為製造金流之斷點，掩飾、隱匿詐欺犯罪所
    得之舉，不僅增加檢警查緝難度，更造成被害人之財物損失
    ，助長詐欺犯罪盛行，危害社會治安，所為應予非難，兼衡
    其犯罪之動機、目的、本案負責領取詐騙包裹之分工情形、
    犯後坦承犯行（核與洗錢防制法第16條第2項在偵查或審判
    中自白減刑之規定相符）之態度、各被害人所受損失，及被
    告高職肄業之智識程度、未婚，自陳從事油漆工作、需扶養
    父親，經濟狀況不好之生活情形（見被告個人戶籍資料、本
    院卷第82頁）等一切情狀，各量處如主文所示之刑，並定其
    應執行之刑。
四、沒收：
　㈠被告擔任取簿手領取本案帳戶包裹，因而獲得1,000元報酬一
    節，業據被告自承在卷（見偵緝卷第65頁），為其本案犯罪
    所得，未據扣案，且未實際合法發還或賠償各被害人，宣告
    沒收亦無過苛、欠缺刑法上之重要性、犯罪所得價值低微，
    或為維持受宣告人生活條件之必要等情形，自應依刑法第38
    條之1第1項前段規定宣告沒收，並依同條第3項規定諭知於
    全部或一部不能沒收或不宜執行沒收時，追徵其價額。
　㈡按洗錢行為之標的是否限於行為人者始得宣告沒收，法無明
    文，是倘法條並未規定「不問屬於犯罪行為人與否均沒收」
    時，自仍以屬於被告所有者為限，始應予沒收。查本案詐欺
    集團成員轉匯之款項業已轉交詐欺集團其他上手成員，依現
    存卷內事證尚不能證明被告對於此部分洗錢之標的物具有所
    有權及事實上處分權限，自無從依洗錢防制法第18條第1項
    規定宣告沒收，附此說明。
　㈢被告共同詐得告訴人楊正業所有之上開帳戶提款卡2張，雖亦
    為其本案犯行所取得之物，然上揭提款卡已交付其他詐欺集
    團成員使用，未據扣案，且提款卡一經掛失重新申辦即喪失
    效用，應無再遭詐欺集團成員利用之虞，欠缺刑法上之重要
    性，為免執行之困難，爰依刑法第38條之2第2項規定不予宣
    告沒收，末此說明。
據上論斷，應依刑事訴訟法第273條之1第1項、第299條第1項前
段，判決如主文。
本案經檢察官余怡寬提起公訴，檢察官陳伯青到庭執行職務。
中　　華　　民　　國　　111 　年　　11　　月　　29　　日
                  刑事第二十三庭  法  官  藍海凝
上列正本證明與原本無異。
如不服本判決，應於判決送達後20日內敘明上訴理由，向本院提
出上訴狀 (應附繕本) ，上訴於臺灣高等法院。其未敘述上訴理
由者，應於上訴期間屆滿後20日內向本院補提理由書「切勿逕送
上級法院」。
                                  書記官  彭姿靜
中　　華　　民　　國　　111 　年　　12　　月　　1 　　日
附錄本案論罪科刑法條全文：
中華民國刑法第339條之4
犯第339條詐欺罪而有下列情形之一者，處1年以上7年以下有期
徒刑，得併科1百萬元以下罰金：
一、冒用政府機關或公務員名義犯之。
二、三人以上共同犯之。
三、以廣播電視、電子通訊、網際網路或其他媒體等傳播工具，
　　對公眾散布而犯之。
前項之未遂犯罰之。
洗錢防制法第2條
本法所稱洗錢，指下列行為：
一、意圖掩飾或隱匿特定犯罪所得來源，或使他人逃避刑事追訴
    ，而移轉或變更特定犯罪所得。
二、掩飾或隱匿特定犯罪所得之本質、來源、去向、所在、所有
    權、處分權或其他權益者。
三、收受、持有或使用他人之特定犯罪所得。
洗錢防制法第14條
有第二條各款所列洗錢行為者，處七年以下有期徒刑，併科新臺
幣五百萬元以下罰金。
前項之未遂犯罰之。
前二項情形，不得科以超過其特定犯罪所定最重本刑之刑。